【裁判字號】    97,台抗,327
【裁判日期】    970522
【裁判案由】    聲明異議
【裁判全文】
最高法院民事裁定              九十七年度台抗字第三二七號
再 抗告 人  坡心商業股份有限公司
法定代理人  乙○○
代  理  人  陳福寧律師
上列再抗告人因與相對人甲○○等間聲明異議事件，對於中華民
國九十六年九月四日台灣高等法院裁定（九十六年度抗字第一三
八三號），提起再抗告，本院裁定如下：
    主  文
原裁定廢棄，應由台灣高等法院更為裁定。
    理  由
本件相對人以台灣台北地方法院（下稱台北地院）八十五年度促
字第一九八八二號及八十六年度促字第一○九六九號支付命令為
執行名義，參與再抗告人為債務人之台北地院九十二年度執字第
一二二一○號強制執行事件之分配，因再抗告人具狀否認相對人
之債權，並以已另提起債務人異議之訴為由，請求台北地院將上
述強制執行事件所作分配表中分配與相對人之分配款暫緩分配。
台北地院因而暫緩分配。相對人聲明異議，台北地院以相對人之
債權未經確認確實存在前，暫緩核發分配款，應屬適法，爰以裁
定駁回相對人之聲明。相對人不服，提起抗告。原法院以：民事
強制執行並無法院得依職權暫緩之制度，又縱認暫緩核發分配款
係屬停止強制執行，仍應由債務人提供擔保，才能停止，執行法
院未命抗告人提供擔保，即行延緩撥款，於法未合為由，將台北
地院裁定廢棄，發回該院。再抗告人不服，對之提起再抗告。惟
按強制執行法第四十一條第一項後段所謂「就有爭執之債權先行
提起其他訴訟」，係指為異議之債權人或債務人就為反對陳述之
債權人之債權，在收受分配表之前，已對該債權人提起確認債權
存否之訴而言。此種訴訟，原無排除強制執行之效力，惟同一異
議人依同一事由先行起訴，又再行提起分配表異議之訴，足以影
響執行程序之迅速進行，並增加訟累，故特設例外規定，認聲明
異議人於分配期日起十日內，就此項訴訟，向執行法院為起訴之
證明者，亦生停止異議部分之分配及執行法院應依該訴訟之確定
判決實行分配之效力，毋庸再行提起分配表異議之訴。本件再抗
告人否認相對人債權，並已另案提起債務人異議之訴，此有原法
院九十四年度重上字第五○○號、本院九十六年度台上字第一四
八三號民事判決可稽。則該事件確定判決確認確實存在之前，即
應暫緩核發分配款。倘現該判決尚未確定，應發生停止異議部分
分配之效力，台北地院延緩核發相對人部分之分配款，於法並無
不合。該判決結果如何？原法院未詳查審究，遽以上開理由，廢
棄台北地院所為駁回相對人聲明異議之裁定，自有未合。再抗告
論旨，指摘原裁定不當，求予廢棄，非無理由。
據上論結，本件再抗告為有理由。依強制執行法第三十條之一，
民事訴訟法第四百九十五條之一第二項、第四百七十七條第一項
、第四百七十八條第二項，裁定如主文。
中    華    民    國  九十七  年    五    月  二十二  日
                      最高法院民事第五庭
                          審判長法官  劉  延  村
                                法官  許  澍  林
                                法官  黃  秀  得
                                法官  李  寶  堂
                                法官  童  有  德
      本件正本證明與原本無異
                                      書  記  官
中    華    民    國  九十七  年    六    月    九    日
                                                      Ｅ


司法院資訊處製作；財團法人民間司法改革基金會備份。
